【裁判字號】    95,小上,38
【裁判日期】    950608
【裁判案由】    損害賠償
【裁判全文】
臺灣臺北地方法院民事判決              95年度小上字第38號
    上  訴  人  甲○○
    訴訟代理人  黃華章律師
    被 上 訴人  乙○○
上列當事人間損害賠償事件，上訴人對於中華民國95年1月5日本
院臺北簡易庭94 年度北小字第698號第一審小額民事判決，提起
上訴，本院判決如下：
    主  文
上訴駁回。
第二審訴訟費用新台幣壹仟伍佰元由上訴人負擔。
    事實及理由
一、按對於小額程序之第一審裁判上訴，非以其違背法令為理由
    ，不得為之；其上訴狀內應記載上訴理由，表明原判決所違
    背之法令及其具體內容，或依訴訟資料可認為原判決有違背
    法令之具體事實，民事訴訟法第436條之24、第436條之25定
    有明文。又依同法第436條之32準用第468條、第469條第1款
    至第5 款規定，判決不適用法規或適用不當者，為違背法令
    ，但不包括該法條第6 款所列判決不備理由或理由矛盾之情
    形。次按小額程序之第二審判決，依上訴意旨足認上訴為無
    理由者，得不經言詞辯論為之，民事訴訟法第436條之29 第
    2款亦有明定。
二、本件上訴人於原審起訴主張：伊於民國93年8、9月間與訴外
    人鄭漢忠間因無權占有共有土地之不當得利事件涉訟，曾委
    任具有律師資格之被上訴人為本院91 年度北簡字第21621號
    事件之訴訟代理人（下稱系爭訴訟）。被上訴人卻未告知系
    爭訴訟之辯論期日及細節，復未與伊討論案情，更未於最後
    言詞辯論期日到庭，而由鄭漢忠聲請一造辯論，致伊受不利
    之敗訴判決。伊遲至93年12月間接獲鄭漢忠催告函所附判決
    確定證明書及判決書，始查知系爭訴訟已逾上訴期間而確定
    ，致伊無從上訴救濟。然系爭訴訟之同一事實，前經其他共
    有人鄭德仁等人以本院82 年度重訴字第876號判決認定伊非
    無權占有在案，惟被上訴人未盡善良管理人之責，致伊受系
    爭訴訟之敗訴判決，刻受鄭漢忠強制執行扣押財產等情，求
    為命被上訴人給付新台幣（下同）71,854元及自91年11月13
    日起至清償日止，按年息5%計算利息之判決。經原審判命被
    上訴人應給付35,927元及自94年3月5日起至清償日止，按年
    息5%計算之利息，並駁回上訴人其餘之訴，上訴人就其敗訴
    部分不服提起上訴。
三、被上訴人於原審則以：台北市五分埔拆遷戶於90 年9月間組
    成「台北市遷建基地福利促進會」，經包含上訴人在內之70
    位拆遷戶協議，委由總幹事鄭美蘭負責處理所有拆遷戶與鄭
    漢忠間系爭訴訟，經鄭美蘭委任伊擔任系爭訴訟之訴訟代理
    人，故均與鄭美蘭討論系爭訴訟之進行、辯論、證據及答辯
    等資料，而未與上訴人討論案情，自無不當。嗣伊並將系爭
    訴訟判決結果告知鄭美蘭，並表示不再接受上訴審之委任，
    況伊遲至93年12月20日始自鄭美蘭處得知上訴人聯絡電話，
    即刻寄送系爭訴訟判決書，卻遭郵政單位以逾期招領為由退
    回，故上訴人遲誤上訴期間，亦與伊無關。況系爭訴訟上訴
    二審後，大致皆以和解結案，未能和解者，則均受敗訴確定
    在案，是上訴人如得提起上訴，其結果極有可能與鄭漢忠和
    解或受敗訴判決。縱認上訴人受有損害，亦應以受鄭漢忠強
    制執行扣押2 萬元財產為限，上訴人逾此部分請求，為無理
    由等語，資為抗辯（原審命被上訴人給付部分，未據其聲明
    不服，已告確定）。
四、查被上訴人雖否認兩造間有何委任關係云云，惟上訴人於92
    年5月20日及同年7月10日分別出具委任書委任被上訴人為系
    爭訴訟之訴訟代理人一節，此觀諸系爭訴訟所附委任狀即明
    ，則被上訴人否認兩造間之委任關係，自無足採。而被上訴
    人在系爭訴訟業提出書狀置辯，並先後於92年5月20日、6月
    6日、8月26日及93年1月13日、6月1日、6月30日到庭辯論，
    難謂被上訴人有何未盡訴訟代理人之責，而被上訴人係因另
    案開案而遲誤最後言詞辯論期日一節，亦經證人簡麗雪到庭
    證述明確（見原審卷第50頁），然訴訟勝敗取決於兩造歷次
    主張攻防之證據判斷結果，並非以一造辯論為據，則上訴人
    認被上訴人未盡代理之責遲誤最後言詞辯論期日，致系爭訴
    訟因一造辯論而敗訴云云，尚難謂有理由。又被上訴人既受
    上訴人委任代理處理系爭訴訟，自負有告知訴訟結果之義務
    ，俾供上訴人決定上訴與否，被上訴人身為律師卻違背委任
    之旨，未能適時告知上訴人關於系爭訴訟敗訴結果，致上訴
    人逾20日上訴不變期間而喪失上訴權，與上訴人無法上訴所
    受損害間即有因果關係。按89年2月9日修正之民事訴訟法第
    222條第2項增訂，當事人已證明受有損害而不能證明其數額
    或證明顯有重大困難者，法院應審酌一切情況，依所得心證
    定其數額，該增訂含有證明責任規範存在價值，損害額證明
    極度困難時，法院基於全辯論意旨及調查證據結果，仍不能
    獲得損害賠償額確信時，俾使權利容易實現，減輕損害額證
    明之舉證責任（最高法院93年度台上字第2213號判決意旨參
    照）。本件上訴人請求被上訴人賠償喪失系爭訴訟上訴權之
    損害，惟系爭訴訟上訴之利益，難以客觀數據予以估算，是
    依民事訴訟法第222條第2項規定，經審酌系爭訴訟案情，以
    及小額程序上訴可能獲得勝訴之機率為二分之一，認上訴人
    主張被上訴人應給付其35,927元及自起訴狀繕本送達被上訴
    人翌日（即94年3月5日）起至清償日止，按年息5%計算之利
    息，為有理由，應予准許。至逾此部分請求，為無理由，應
    予駁回。原審據以為上訴人一部勝訴、一部敗訴之判決，即
    無不合。
五、上訴人上訴理由雖以：伊業提出系爭訴訟資料證明所受損失
    ，原判決卻違背民事訴訟法第222條第2項規定，認本件損害
    證明顯有困難逕以本件上訴可能勝訴機率，認定伊僅受有半
    數損害，且未記載得心證理由，違背民事訴訟法第222條第4
    項規定等情，並聲明：(一)原判決關於駁回上訴人後開損害金
    及利息部分廢棄。(二)被上訴人應再給付35,927元及自94 年3
    月5日起至清償日止，按年息5% 計算利息。惟上訴人所提系
    爭訴訟之判決書、確定證明書、鄭漢忠催告函及本院民事執
    行處執行命令，充其量僅證明債權人執系爭訴訟為執行名義
    強制執行其財產情形存在，並無法證明倘其得對系爭訴訟提
    起上訴之終局判決結果，如上訴審廢棄原判決改判其勝訴，
    則上訴人所受損失為71,854元，反之則否。是本件上訴勝訴
    可能性自影響損害金計算，顯難以客觀上之數據予以估算，
    自符合民事訴訟法第222條第2項規定情事，則原判決審酌系
    爭訴訟案情及上訴勝敗機率各半，認上訴人所受損失為35,9
    27元，並無違背上開規定，上訴人指摘原判決違背民事訴訟
    法第222條第2 項規定，自屬無理由。再按民事訴訟法第436
    條之32第2項並未準用同法第469條第1項第6款規定，則小額
    訴訟之上訴審程序自不得以原判決不備理由或理由矛盾等由
    提起上訴，是上訴人以前開事由另指摘原判決違背民事訴訟
    法第222條第4項規定而有判決不備理由之違背法令云云，亦
    屬無據。
六、綜上所述，上訴人主張本於民法第535條、第544條委任之法
    律關係，請求被上訴人給付35,927元及自94年3月5日起至清
    償日止，按年息5%計算利息，為有理由，應予准許，逾此部
    分請求，難謂有理由，應予駁回。原審就上開應准許部分，
    判命被上訴人如數給付，而駁回上訴人其餘之請求，並依職
    權為假執行之宣告，於法並無不合。上訴意旨指摘原判決不
    當，聲明廢棄改判，依其上訴意旨，足認其上訴為無理由，
    爰不經言詞辯論，駁回其上訴。
七、上訴人應負擔之第二審訴訟費用額確定為1,500元。
八、據上論結，本件上訴為無理由。依民事訴訟法第436 條之29
    第2款、第436條之32第1項、第2項、第436條之19第1項、第
    449條第1項、第78條，判決如主文。
中    華    民    國    95    年    6     月    8     日
                        民事第一庭審判長法官  詹文馨
                                        法官  張明輝
                                        法官  傅中樂
以上正本係照原本作成。
不得再上訴。
中    華    民    國    95    年    6     月    8     日
                                      書記官  葉志昭


司法院資訊處製作；財團法人民間司法改革基金會備份。
